【裁判字號】    90,簡上,159
【裁判日期】    900612
【裁判案由】    給付報酬
【裁判全文】
臺灣臺北地方法院民事判決  九十年簡上字第一五九號
    上  訴  人  崇信房屋仲介有限公司
    法定代理人  丙○○
    訴訟代理人  乙○○
    被上訴人    甲○○
右當事人間請求給付報酬事件，上訴人對於中華民國九十年一月三十一日本院新店簡
易庭八十九年度店簡字第三二九號第一審判決提起上訴，本院判決如左：
    主      文
上訴駁回。
第二審訴訟費用由上訴人負擔。
    事      實
甲、上訴人方面：
  壹、聲明：
    一、原判決廢棄。
    二、被上訴人應給付上訴人新台幣（下同）三十五萬一千六百元及自起訴狀繕本
        送達翌日起至清償日止，按週年利率百分之五計算之利息。
  貳、陳述：除與原判決記載相同者，茲予引用外，補稱：
    一、買賣契約於雙方就標的及價金意思表示一致時即為成立，又一方當事人自他
        方受有定金時，其契約亦視為成立。被上訴人授權其父朱永慶為代理人，與
        上訴人就其所有房地簽訂房地產專任委託銷售契約書（下稱系爭契約），經
        由上訴人之媒介覓得訴外人張盛良買受，朱永慶與張盛良合意以六百二十九
        萬元成交，收受定金十萬元並簽立買賣成交確認書，上訴人應已完成居間任
        務，自得請求被上訴人支付報酬。況上訴人已媒介就緒，因事後被上訴人之
        母不願出售房屋而違約不賣，依誠信原則，被上訴人亦應給付報酬。
    二、被上訴人授權其朱永慶於民國八十九年四月六日委託上訴人銷售其所有房地
        ，於簽訂系爭契約前，並經上訴人職員詳細說明契約內容始行簽約，迄同年
        月十八日被上訴人簽立授權書時相距已十二日，被上訴人顯有充分時間審閱
        契約內容，且期間上訴人亦以電話聯絡被上訴人。被上訴人於簽署授權書時
        並無不同意見，並於另紙授權書影印本親自書寫「此銷售價格為六百二十九
        萬元：：：」，以指定銷售底價，是系爭契約之訂立簽合消費者保護法施行
        細則第十一條第一項之約定。
  、證據：除援用原審之立證方法外，補提八十九年五月十一日被上訴人致張盛良
      信件、消費者保護法問答資料為證。
乙、被上訴人方面：
  壹、聲明：駁回上訴。
  貳、陳述：除與原判決記載相同者，茲予引用外，補稱：
    一、被上訴人之父朱永慶尚未經被上訴人授權即於八十九年四月六日與上訴人簽
        訂系爭契約，此於簽約時即為上訴人所明知，故上訴人於同年月十八日始南
        下要求被上訴人簽署授權書並交付身分證件，且並未告知被上訴人朱永慶已
        簽署系爭契約事，亦未向被上訴人說明契約內容，迄同年月二十二日上訴人
        北上返家時始知朱永慶已於同年月六日簽署系爭契約並見到該契約書。
    二、被上訴人於簽署授權書時曾表明須俟同年月二十二日北上與家人溝通後並交
        付身分證件後始生效力，且該授權書縱屬有效，亦非追認被上訴人之前所不
        知之訂約行為。且即便認授權書有追認之效力，惟朱永慶於簽訂系爭契約之
        前並無合理審閱期間，亦不生效力。
    三、系爭契約書前言雖載稱「本契約書於簽訂前業經：：：或經由受託人詳細說
        明，而充分了解內容（委託人簽認）欄處親自親署用印」，上訴人否認被上
        訴人曾向朱永慶詳細說明契約內容，且「詳細解說」及「充分了解」亦不能
        取代審閱期間。
    四、被上訴人於授權書上為註記並非看過系爭契約，係依上訴人派來人員所言而
        寫。
  、證據：援用原審之立證方法。
    理      由
一、本件上訴人起訴主張：被上訴人由其父朱永慶代理，於八十九年四月六日與上訴
    人簽訂房地產專任委託銷售契約書（下稱系爭契約），以售價六百五十萬元，委
    託上訴人銷售其所有門牌號碼台北縣新店市○○路○段三三九號五樓房地，上訴
    人嗣覓得訴外人張盛良出價接近，經上訴人斡旋，以六百二十九萬元成交，被上
    訴人並收受十萬元定訂金及簽立買賣成交確認書，詎被上訴人事後反悔違約不賣
    ，張盛良遂將其依約得請求被上訴人加倍返還之訂金二十萬元之債權讓與上訴人
    ，上訴人並依系爭契約第十一條第一項第二款約定，於委託人受領買方支付之定
    金後違約不賣時，視為受託人已完成仲介義務，委人仍應支付委託售價百分之四
    之服務報酬即二十五萬一千六百元，嗣被上訴人僅返還所受訂金十萬元，為此訴
    請被上訴人給付三十五萬一千六百元，並自起訴狀繕本送達翌日起至清償日止，
    按週年利率百分之五計算之利息等情。
二、被上訴人則以：被上訴人之父朱永慶尚未經上訴人授權即於八十九年四月六日與
    上訴人簽訂系爭契約，嗣於同年月十八日晚間，由上訴人公司戴米英等三人南下
    高雄被上訴人工作處，告知其父欲售屋，要求簽署買賣授權書及提出身分証，然
    並未告知被上訴人朱永慶已簽署系爭契約事，亦未向被上訴人說明契約內容，被
    上訴人原欲北上與家人商討後再簽，然戴小姐一再週旋，並稱只是先完成備案程
    序及提示予買方斡旋，被上訴人念其遠道而來，乃簽予授權書，惟表明須俟同年
    月二十二日北上與家人溝通後並交付身分證件後始生效力。詎上訴人竟違反約定
    隨即於翌日取該授權書予朱永慶誆稱被上訴人業已同意出售，並交付十萬元定金
    予朱永慶，迄同年月二十二日上訴人北上返家時始知朱永慶已於同年月六日簽署
    系爭契約並見到該契約書。被上訴人以上訴人誆騙老人家背信之舉，當日即攜前
    開定金至上訴人處，聲明不願委託出售及退還定金，然遭上訴人拒收。上訴人違
    反誠信在先，復未給予被上訴人充份之審閱契約期間，反提起本訴請求報酬，顯
    無理由等語，資為抗辯。
三、按消費者保護法施行細則第十一條第一項規定「企業經營者與消費者訂立定型化
    契約前，應有三十日以內之合理期間，供消費者審閱全部條款內容。」同條第二
    項本文並規定「違反前項規定者，該條款不構成契約內容。」參以內政部八十六
    年六月十四日公告制頒之「房地產委託銷售契約書範本」前言已明定簽訂契約前
    須經委託人攜回審閱至少五日以上，嗣內政部以八十七年八月十九日公告修正本
    契約書範本，仍明定契約審閱期三日。經查，上訴人主張被上訴人之父朱永慶於
    八十九年四月六日與上訴人簽訂系爭契約，委託上訴人銷售被上訴人所有門牌號
    碼台北縣新店市○○路○段三三九號五樓房地，被上訴人於同年月十八日簽署授
    權書，旋於翌日交付買受人張盛良於同年月十三日即已交付之定金十萬元予朱永
    慶等事實，業據提出房地產專任委託銷售契約書、買賣成交確認書、授權書為證
    ，復為被上訴人所不爭執，自堪信為真實。本件所應審究者，在於上訴人就系爭
    契約之簽訂，是否給予被上訴人合理之審閱期間？上訴人雖主張於八十九年四月
    六日即將系爭契約交予被上訴人之代理人朱永慶，迄被上訴人於同年月十八日簽
    署授權書已有十二日，足認被上訴人已有合理之審閱期間云云。惟查，被上訴人
    否認於同年月六日即已授權朱永慶簽立系爭契約，於同年月十八日簽署授權書時
    亦不知其父已於同年月六日簽立系爭契約，則無法以事後簽訂授權書而認簽約時
    已將契約交予被上訴人之代理人，即謂被上訴人已有十二日之審閱契約期間。上
    訴人固陳稱被上訴人曾於授權書上註記買賣底價為六百二十九萬元含仲介費百分
    之四，足見被上訴人已看過系爭契約始加註該等條件，然查，系爭契約條款多達
    十八條，就委託人及受託人之權利義務有詳細之約定，要難以被上訴人於授權書
    上為前揭註記，即遽認被上訴人已看過系爭契約。反應認被上訴人因尚未訂約，
    故僅就重要事項表示意見，其餘細節於契約再為約定，較合乎常情。綜上所述，
    被上訴人辯稱上訴人未予其合理審閱期間，應為可採，揆諸前揭說明，自有違消
    費者保護法之規定，前開契約條款對被上訴人不生效力。
四、從而，上訴人本於系爭契約及債權讓與之法律關係請求被上訴人給付三十五萬一
    千六百元及自起訴狀繕本送達翌日起至清償日止，按週年利率百分之五計算之利
    息，為無理由，不應准許，其假執行之聲請亦失所附麗，應併予駁回。原審駁回
    上訴人之訴及假執行之聲請，並無不合。上訴意旨指摘原判決不當，求予廢棄改
    判，為無理由，應予駁回。又本件事證已臻明確，兩造其餘主張陳述及所提之證
    據，均毋庸再予審酌，附此敘明。
五、結論：本件上訴為無理由，依民事訴訟法第四百三十六條之一第三項、第四百四
    十九條第一項、第七十八條，判決如主文。
中      華      民      國    九十      年      六      月      十二    日
                          民事第四庭審判長法      官  謝明珠
                                          法      官  孫曉青
                                          法      官  劉又菁
右為正本係照原本作成
本判決不得上訴
中      華      民      國    九十      年      六      月      八      日
~B法院書記官  黃瓊滿


司法院資訊處製作；財團法人民間司法改革基金會備份。
